【裁判字號】    98,審訴,6718
【裁判日期】    990223
【裁判案由】    確認股東權不存在
【裁判全文】
臺灣臺北地方法院民事判決            98年度審訴字第6718號
原      告  甲○○
被      告  信義聯有限公司
法定代理人  乙○○
            丙○○
            丁○○
            戊○○
上列當事人間確認股東權不存在事件，本院於民國99年2月5日言
詞辯論終結，判決如下：
    主      文
確認原告對被告之股東權不存在。
訴訟費用新臺幣貳萬零捌佰元由被告負擔。
    事實及理由
一、按公司因解散，其權利能力即受限制，而縮小在清算範圍內
    ，此觀公司法第25條規定自明。又解散之公司，除因合併、
    破產而解散者外，應行清算，同法第24條定有明文，公司經
    中央主管機關撤銷或廢止登記者，準用之。再同法第113條
    準用同法第79條規定：「公司之清算，以全體股東為清算人
    。但本法或章程另有規定或經股東決議，另選清算人者，不
    在此限。」，而公司之清算人，在執行職務範圍內，為公司
    之負責人，同法第8條第2項復有明文。故有限公司未經選任
    清算人時，以其全體股東為法定清算人。經查，被告公司經
    臺北市政府於民國93年7月23日廢止登記，此有該公司變更
    登記事項卡附卷可稽（見本院卷第23頁），依上開說明，被
    告公司即應行清算。惟被告公司並未進行清算程序，業經查
    明，復有本院民事紀錄科查詢表可憑（見本院卷第17頁）。
    是以本件應以全體股東為清算人，並為被告公司之法定代理
    人。另依公司法第85條規定，各清算人即法定代理人均有單
    獨代表被告公司之權，先予敘明。
二、原告主張：伊從未投資被告公司或同意擔任被告公司股東，
    詎於97年9月間接獲訴外人內政部入出國及移民署禁止（限
    制）出國通知，伊始悉無端成被告公司之股東，嗣經伊對被
    告公司股東乙○○及訴外人楊三奇提出偽造文書刑事告訴，
    另查悉訴外人李富雄未徵得伊之同意即以伊之名義擔任被告
    公司股東，為此起訴，並聲明：如主文第1項所示。
三、按確認法律關係之訴，非原告有即受確認判決之法律上利益
    者，不得提起之，民事訴訟法第247條第1項前段定有明文；
    又民事訴訟法第247條所謂即受確認判決之法律上利益，係
    指因法律關係之存否不明確，致原告在私法上之地位有受侵
    害之危險，而此項危險得以對於被告之確認判決除去之者而
    言（最高法院42年台上字第1031號判例意旨參照）。本件依
    被告公司變更登記表之記載（見本院卷第22-24頁），原告
    為被告公司之股東，而原告主張其遭冒名登記並非被告公司
    股東，亦非被告公司清算人，則原告與被告間股東權之存否
    即屬不明確，且原告主觀上認其在法律上之地位有不安之狀
    態存在，而此種不安之狀態，確能以確認判決將之除去，是
    本件原告所提起之確認之訴有確認利益甚明。
四、原告主張之事實，業據其提出內政部入出國及移民署禁止（
    限制）出國通知單、臺灣臺北地方法院檢察署98年度偵字第
    11 256號不起訴處分書等件為證，到場之連中基、戊○○（
    即被告公司股東）雖稱其等亦係遭冒名登記為被告公司股東
    等語，惟細繹前開不起訴處分書，李富雄業已證述其以原告
    名義加入被告公司，原告並不知被登記為被告公司股東等語
    （見本院卷第6頁第16-19行），足證原告非被告公司股東，
    且確實不知其經登記為被告公司股東之情。原告上開主張，
    自堪信為真實。
五、從而，原告訴請確認其與被告之股東權不存在，為有理由，
    應予准許。
六、本件事證已臻明確，兩造其餘陳述均與判決結果不生影響，
    不再一一論述，附此敘明。
七、訴訟費用負擔之依據：民事訴訟法第78條。
中    華    民    國    99    年    2     月    23    日
                  民事第六庭    法  官  許純芳
以上正本係照原本作成
如對本判決上訴，須於判決送達後20日內向本院提出上訴狀
中    華    民    國    99    年    2     月    24    日
                                書記官  陳怡君

司法院資訊處製作；財團法人民間司法改革基金會備份。
